ACORDAO-COMPLETO-2408151

ACÓRDÃO 12470/2020 ATA 41/2020 - PRIMEIRA CÂMARA

VISTOS, relatados e discutidos estes autos de tomada de contas especial instaurada pela Secretaria de Políticas Pública de Emprego do então Ministério do Trabalho de Emprego (SPPE/MTE) , em desfavor de Ângelo Guarçoni Júnior, ex-prefeito do Município de Mimoso do Sul/ES, em razão da não aprovação da prestação de contas dos recursos do Plano de Implementação do Projovem Trabalhador - Juventude Cidadã 46069.001230/2011-63 (Siafi 299.628) ,
ACORDAM os Ministros do Tribunal de Contas da União, reunidos em sessão da 1ª Câmara, ante as razões expostas pelo Relator, em:
9.1. julgar, com fundamento nos arts. 1º, inciso I, 16, inciso II, 18 e 23, inciso II, da Lei 8.443/1992, regulares com ressalva as contas de Ângelo Guarçoni Júnior e do Instituto Políticas Públicas e Desenvolvimento Social e Educacional do Estado do Espírito Santo, dando-lhes quitação;
9.2. dar ciência desta deliberação aos responsáveis.

Tomada de contas especial instaurada pela Secretaria de Políticas Pública de Emprego do então Ministério do Trabalho de Emprego (SPPE/MTE) em razão da não aprovação da prestação de contas dos recursos do Plano de Implementação do Projovem Trabalhador  Juventude Cidadã

Primeira Câmara

Município de Mimoso do Sul/ES.

3. Responsáveis: Ângelo Guarçoni Júnior (CPF XXX.429.987-XX) e Instituto Políticas Públicas e Desenvolvimento Social e Educacional do Estado do Espírito Santo (IPPES) (CNPJ 07.001.839/0001-93).

13.1. Ministros presentes: Walton Alencar Rodrigues (Presidente), Bruno Dantas e Vital do Rêgo.
13.2. Ministro-Substituto convocado: Augusto Sherman Cavalcanti (Relator).
13.3. Ministro-Substituto presente: Weder de Oliveira.

AUGUSTO SHERMAN

A SecexTCE elaborou a instrução à peça 49, transcrita a seguir, a qual recebeu a aprovação dos dirigentes daquela unidade técnica.
"INTRODUÇÃO
1.	Trata-se de Tomada de Contas Especial instaurada pela Secretaria de Políticas Pública de Emprego do então Ministério do Trabalho de Emprego -SPPE/MTE, em desfavor do Sr. Ângelo Guarçoni Júnior (CPF XXX.077.968-XX) , ex-Prefeito, gestão 2009-2012 e 2017-2020, em face de a documentação acostada aos autos não serem suficientes para a correta comprovação dos recursos repassados à conta do Plano de Implementação do Projovem Trabalhador - Juventude Cidadã n. 46069.001230/2011-63  (Siafi 299.628) , importando na impugnação do valor total do repasse (peça 30, p. 61-68, peça 31, p. 1-22) . 
2.	O Plano de Implementação foi firmado entre o Ministério do Trabalho e Emprego, por intermédio da Secretaria de Políticas Públicas de Emprego, e o município de Mimoso do Sul/ES, tendo por objeto o estabelecimento de cooperação técnica e financeira mútua para a execução das ações de qualificação social e profissional do Plano Setorial de Qualificação - PlanSeQ Telemarketing, no âmbito do Plano Nacional de Qualificação - PNQ de 600 jovens e incluir, no mínimo, 30% no mercado de trabalho, conforme termo de adesão e plano de trabalho aprovado (peça 1, p. 8-9, 15-25, peça 2, p. 32-33) 
HISTÓRICO	
3.	O Plano de Implementação do Projovem Trabalhador - Juventude Cidadã n. 46069.001230/2011-63 (Siafi 299.628) foi firmado no valor de R$ 1.115.730,00, dos quais R$ 1.082.258,10 ficariam à conta do concedente e R$ 33.471,90 referentes à contrapartida da entidade parceira (peça 1, p. 22) . A vigência compreendeu o período de 12/8/2011 a 28/2/2013, já incluindo as prorrogações (peça 1, p. 44, peça 2, p. 35-36, peça 3, p. 109, peça 4, p. 89) , com mais prazo de 60 dias para a apresentação da prestação de contas. Os recursos foram repassados mediante as seguintes ordens bancarias, na conta corrente 12.792-2, ag. BB/SA 0186-4:
	Nº OB
	Data
	Data do crédito 
	Valor
	Localização

	2012OB800090
	16/3/2012
	20/3/2012
	162.338,72
	Peça 1, p. 89-90, peça 2, p. 57

	2012OB800360
	13/9/2012
	17/9/2012
	216.451,62
	Peça 2, p. 80-81, peça 3, p. 62

	20120B800515
	11/12/2012
	13/12/2012
	378.790,34
	Peça 3, p. 104-105, peça 4, p. 8

	20120B800549
	21/12/2012
	Não consta dos autos
	324.677,42
	Peça 4, p. 88-89

	Total
	1.082.258,10
	
4.	A contrapartida foi deposita também em três parcelas, da seguinte forma:
	Data do crédito
	Valor
	Localização

	8/11/2011
	5.020,79
	Peça 1, p. 80

	29/2/2012
	6.694,38
	Peça 1, p. 81

	10/5/2012
	21.756,74
	Peça 3, p. 91

	Total
	33.471,91
	
5.	Durante a vigência do ajuste, o objeto foi fiscalizado pelo Departamento de Políticas de Trabalho e Emprego para a Juventude, nos dias 17, 18 e 19/9/2012, conforme Relatório de Supervisão Física - Ano/2012/CGEMP/DPJ/SPPE/MTE, de 27/9/2012 (peça 3, p. 3-23) , e pela Controladoria- Geral da União, no período de 1/10 a 14/11/2012, conforme Relatório de Ação de Controle n. 201212909, de 14/11/2012 (peça 18, p. 39-45) .	
6.	Os documentos concernentes à execução do ajuste  e complementações (peça 2, p. 38-67, peça 3, p. 26-86, peça 4, p. 1-78, p. 90-97, peça 5, p. 3-69, peças 6, 7, 8, 9, 10, 11, 12, 13, 14, 15, 16, 17, 18, p. 1-36, peça 19, p. 13-84, peças 20, 21, 22, 23, 24, p. 1-25, peça 24, p. 39-72, peças 25, 26, 27, p. 1-46) foram analisadas por intermédio das Nota Informativa 2264/2013/CGEMP/DPTEJ/SPPE/MTE, de 31/10/2013 (peça 418, p. 48-50) , Nota Técnica 938/2014/DPTEJ/SPPE/MTE, de 18/7/2014 (peça 18, p. 56-62) , Nota Técnica 1122/2014/CGCC/SPPE, de 27/8/2014 (peça 18, p. 82-90) , Nota Técnica 855/2015/GEPC/SPPE, de 2/9/2015 (peça 27, p. 47-50) e Nota Informativa 26/2017/GEAPC/SPPE, de (peça 29, p. 50-51) .
7.	Mediante Portaria 52/SPPE/MTE, de 30 de junho de 2011, e alterações posteriores, a Secretaria de Políticas Públicas de Emprego constituiu o Grupo Executivo de Tomadas de Contas Especiais - GETCE (peça 1, p. 3-6) , para desempenhar as funções de Tomador de Contas nos processos de TCE no âmbito da mencionada secretaria.
8.	O fundamento para a instauração da Tomada de Contas Especial foi a não aprovação das contas com base na Nota Técnica CGCC/SPPE 1122/2014 e 855/2015/GEPC/SPPE (peça 18, p. 82-90 e peça 27, p. 47-50) concluindo que 'as informações acostadas aos autos não foram suficientes para a correta comprovação da aplicação dos recursos públicos recebidos' (peça 31, p. 4) .
9.	Por intermédio dos Ofícios de Notificação abaixo identificados, a SPPE notificou a entidade parceira, e os responsáveis sobre as irregularidades detectadas, da reprovação da prestação de contas e da instauração da tomada de contas, requerendo a devolução dos recursos:
	Destinatário
	Documento
	Especificação

	Flávia Roberta Cysne Novaes Leite, Prefeita, gestão 2013-2016
	Ofício 5978/2014/CGCC/SPPE/MTE, de 25/11/2014 (peça 18, p. 95-96) , recebido em 28/11/2014, p. 99
	Encaminha Nota Técnica 1122/2014/CGCC/SPPE/MTE, informa sobre a não aprovação da prestação de contas e adoção das medidas cabíveis no prazo de 10 dias

		Ofício 5986/2014/CGCC/SPPE/MTE, de 13/10/2015 (peça 27 p. 56) , recebido em 20/10/2015, p. 57
	Encaminha Nota Técnica 855/2015/CGCC/SPPE/MTE e informa a inscrição dos responsáveis no Siafi e Cadin como inadimplentes

		Ofício 5010/2016/GEPC/SPPE/MTb, de 31/10/2016, peça 29, p. 34, recebido em 16;/11/2016, p. 37
	Encaminha Nota Técnica 840/2016/GEPC/SPPE/MTb e concede o prazo de 30 dias para a devolução do recurso

	Ângelo Guarçoni Júnior, Prefeito, gestão 2009-2012, 2017-2020
	Oficio 5977/2014/CGCC/SPPE/MTE, de 25/11/2014, peça 19, p. 3-4, recebido em 28/11/2014, peça 19, p. 7
	Encaminha Nota Técnica 1122/2014/CGCC/SPPE/MTE, informa sobre a não aprovação da prestação de contas e adoção das medidas cabíveis no prazo de 10 dias

		Ofício 5987/2014/CGCC/SPPE/MTE, de 13/10/2015 (peça 27 p. 58) , recebido em 19/10/2015, p. 59
	Encaminha Nota Técnica 855/2015/CGCC/SPPE/MTE e informa a inscrição dos responsáveis no Siafi e Cadin como inadimplentes

		Ofício 071/2017/GETCE/SPPE/MTb, de 16/8/2017, peça 30, p. 13-14, recebido em 23/8/2017, p. 15
	Comunica instauração da TCE e concedeu o prazo de 10 dias para sanar as irregularidades

		Ofício 072/2017/GETCE/SPPE/MTb, de 16/8/2017, peça 30, p. 16, recebido em 23/8/2017, p. 20
	Comunica instauração da TCE e concedeu o prazo de 10 dias para apresentar defesa ou recolher o débito

	Normanda Carvalho Gomes, Secretária Municipal de Assistência Social à época
	Ofício 073/2017/ GETCE/SPPE/ MTb, de 16/8/2017, peça 30, p. 21, recebido em 18/8/2017, p. 25
	Comunica instauração da TCE e concedeu o prazo de 10 dias para apresentar defesa ou recolher o débito

10.	Em atendimento às solicitações e comunicações mencionadas no quadro acima, a entidade parceira apresentou os esclarecimentos e documentação encontrados nas peça 4, p. 90-97, peça 5, p. 3-69, peças 6, 7, 8, 9, p. 1- 7, peça 19, p. 13-84, peças 20, 21, 22, 23, 24, p. 1-25. O Sr. Ângelo Guarçoni Júnior encaminhou defesa e documentos complementares que se encontram na peça 24, p. 39-72, peças 25, 26, 27, p. 1-46, 62-74, peça 29, p. 53-56, peça 30, p. 27-45) .
11.	Foi devolvido o valor de R$ 1.608,40 relativo ao rendimento da aplicação financeira, peça 9, p. 13 e 17-19. E a prefeita sucessora instaurou procedimento de tomada de contas especial (peça 19, p. 13-18) .
12.	Diante do não saneamento das irregularidades apontadas e da não devolução dos recursos, instaurou-se a Tomada de Contas Especial. No Relatório de Tomada de Contas Especial n. 10/2017 (peça 30, p. 61-68, peça 31, p. 1-22) concluiu-se que o prejuízo importaria no valor total dos recursos repassados, R$ 1.082.258,10, descontado da devolução do valor de R$ 1.608,40, imputando-se a responsabilidade ao Sr. Ângelo Guarçoni Júnior, Prefeito à época e gestor dos recursos, motivado pelo seguinte:
não aprovação das contas em função do pronunciamento da unidade técnica responsável pela avaliação da regularidade da aplicação dos recursos públicos repassados a Prefeitura do Município de Mimoso do Sul/ES, conforme Nota Técnica CGCC/SPPE 1122, de 27/08/2014 (fls. 1582 a 1590) e da Nota Técnica 855/2015/GEPC/SSPE, de 02/09/2015 (fls. 2245 a 2248) , concluindo que as informações acostadas aos autos não foram suficientes para a correta comprovação de aplicação dos recursos públicos recebidos.
13.	De acordo com a Matriz de Responsabilização que acompanha o Relatório da TCE, as irregularidades causadoras de dano ao erário foram (peça 31, p. 33-35) :
a) Custos das despesas de qualificação não foram detalhados, inviabilizando a identificação dos gastos individuais efetivamente realizados com os itens pertinentes a instrutores e respectivos encargos, material didático, lanche e transporte;
b) As Notas fiscais de serviços n° 080, 087, 092, 094 emitidas pelo IPPES em desacordo com o estabelecido no art. 10, inciso XVI, da Portaria n° 991/2008, contendo somente a identificação generalizada dos serviços contratados e referência ao programa Projovem Trabalhador;
c) Não cumprimento da meta de qualificação pactuada;
d) Falhas na concessão do benefício auxílio transporte;
e) Notas fiscais relacionadas as despesas de Gestão e Apoio do Plano de Implementação foram emitidas sem especificação dos serviços executados;
f) emissão de notas fiscais genéricas, sem a devida discriminação dos produtos/serviços prestados, o que impossibilita estabelecer o vínculo entre os valores das notas fiscais e os valores das despesas apresentadas.
14.	O Relatório de Auditoria do Ministério da Transparência e Controladoria-Geral da União 948/2018 (peça 31, p. 36-41) também chegou às mesmas conclusões. Após serem emitidos o Certificado de Auditoria, o Parecer do Dirigente e o Pronunciamento Ministerial (peça 31, p. 42-44, e 51) , o processo foi remetido a esse Tribunal.
15.	Na análise inicial (peça 33) , no exame dos documentos constantes dos autos, concluiu-se pela necessidade de realização da citação do Sr. Ângelo Guarçoni Júnior (CPF XXX.429.987-XX) , Prefeito de Mimoso/ES, gestões 2009-2012 e 2017-2020, e do Instituto Políticas e Desenvolvimento Educacional do Estado do Espírito Santo - IPPES (CNPJ 07.001.839/0001-93) , entidade contratada para a execução do objeto ajustado, em razão das seguintes irregularidades:
Ocorrência: não comprovação da boa e regular aplicação dos recursos repassados em face do Plano de Implementação do Projovem Trabalhador - Juventude Cidadã n. 46069.001230/2011-63  (Siafi 299.628) , firmado entre o Ministério do Trabalho e Emprego, por intermédio da Secretaria de Políticas Públicas de Emprego e o município de Mimoso do Sul/ES, e que tinha por objeto o estabelecimento de cooperação técnica e financeira mútua para a execução das ações de qualificação social e profissional do Plano Setorial de Qualificação - PlanSeQ Telemarketing, no âmbito do Plano Nacional de Qualificação - PNQ,  de 600 jovens e incluir, no mínimo, 30% no mercado de trabalho em razão das seguintes irregularidades:
a) qualificação profissional e social de apenas 71% da meta prevista (426 de 600 jovens) , parágrafos 18 e 19
	Débito:
	Valor (R$) 184.338,00		Data    27/12/2012
Responsáveis: Ângelo Guarçoni Júnior (CPF XXX.429.987-XX) , ex-Prefeito, gestão 2009-2012 e 2017-2020, e o Instituto Políticas Públicas e Desenvolvimento Social e Educacional do Estado do Espírito Santo - IPPES (CNPJ 07.001.839/0001-93) .
Condutas: executar parcialmente a meta de qualificação profissional e social, quando deveria ter cumprido integralmente a meta prevista no Plano de Implementação.
Dispositivos violados: Parágrafo Único, art. 70, CF/88, art. 93, Decreto-Lei 200/1967, art. 66, Decreto 93.872/1986, art. 10, inciso I, e item 7, do Termo de Referência, Anexo I, da Portaria MTE 991/2008
Nexo de causalidade: a execução parcial do objeto ajustado implicou em prejuízo ao erário
b) não comprovação da contratação do seguro de vida para os jovens beneficiados
	Débito
	Valor (R$) 14.040,00		Data    27/12/2012
Responsáveis: Ângelo Guarçoni Júnior (CPF XXX.429.987-XX) , ex-Prefeito, gestão 2009-2012 e 2017-2020, e o Instituto Políticas Públicas e Desenvolvimento Social e Educacional do Estado do Espírito Santo - IPPES (CNPJ 07.001.839/0001-93) .
Condutas: deixar de comprovar a realização da despesa, quando deveria fazê-lo mediante documentação hábil.
Dispositivos violados: Parágrafo Único, art. 70, CF/88, art. 93, Decreto-Lei 200/1967, art. 66, Decreto 93.872/1986, arts. 62 e 63 da Lei 4.320/1964
Nexo de causalidade: a ausência de documentação comprobatória da despesa impede atestar a real prestação do serviço, implicando em prejuízo ao erário.
16.	Em cumprimento ao pronunciamento desta Unidade Técnica (peça 35) , foi realizada a citação dos responsáveis, mediante as seguintes comunicações:
a) Instituto Políticas Públicas e Desenvolvimento Social e Educacional do Estado do Espírito Santo (CNPJ: 07.001.839/0001-93) : Ofício 1919/2019-TCU/Secex-TCE, de 17/4/2019 (peça 38) , recebido em 8/5/2019, conforme AR (peça 40) ;
b) Ângelo Guarçoni Júnior (CPF: XXX.429.987-XX) : Ofício 1918/2019-TCU/Secex-TCE, de 17/4/2019 (peça 39) , recebido em 3/5/2019, conforme AR (peça 41) .
17.	Os responsáveis, após constituição de advogado e pedido de dilação de prazo de 30 dias (peça 42 e 47, p. 29) , o qual foi concedido (peças 44 e 46) , apresentaram suas alegações de defesa, em conjunto e em peça única, e documentação subsidiária que se encontram na peça 47. 
EXAME TÉCNICO
18.	Passa-se nos parágrafos seguintes as descrições e respectiva análises das alegações de defesa apresentadas pelos responsáveis. Registre-se que as peças 43 e 48 estão repetidas.
19.	Argumento 1: tempestividade da apresentação das alegações de defesa (peça 47, p. 2) 
19.1	Descrição: em sede preliminar, os responsáveis suscitam a tempestividade da apresentação da defesa, porquanto foram apresentadas em 16/6/2019, as comunicações foram recebidas em 3/5/2019 e 8/5/2019, com prazo final em 17/6/2019 e 24/6/2019.
19.2	Análise: considerando que além dos 15 dias iniciais concedidos para a apresentação de defesa na forma regimental (completados em 20/5/2019 e 23/5/2019) , foram adicionados mais 30 dias de prorrogação de prazo (peças 44 e 46) , completados em 19/6/2019 e 24/6/2019, e as alegações de defesa foram apresentadas em 16/6/2019, assiste razão à defesa.
20.	Argumento 2: decadência para instauração da tomada de contas especial. Prescrição. RE 636.886 STF (peça 47, p. 3-9) 
20.1	Descrição: a defesa argumenta que a instauração da tomada de contas especial se encontra fulminada pela decadência, porque os fatos ocorreram em dezembro de 2012 e a citação somente se consumou em 3/5/2019 e 8/5/2019 (peças 40 e 41) , há mais de cinco anos.
20.1.1	Para fundamentar o argumento ressalta que na ausência de previsão na lei orgânica do TCU dos institutos da decadência e da prescrição, aplica-se ao caso as disposições do art. 1º do Decreto 20.910/1932 e do art. 1º da Lei 9.873/1999, e transcreve a redação dos dois dispositivos.
20.1.2	O primeiro dispõe que as dívidas passivas da União, dos Estados e dos Municípios ou qualquer outro direito ou ação contra a Fazenda federal, estadual ou municipal, seja qual for a natureza, prescrevem em cinco anos, contados da data do ato ou fato do qual se originarem [...]. O segundo estabelece que prescrevem em cinco anos a ação punitiva da Administração Pública Federal, direta e indireta, no exercício do poder de polícia, objetivando apurar infração à legislação em vigor (...) 
20.1.3	Ainda segundo a defesa, o STJ já assentou que a instauração de TCE pelo TCU se submete a prazo determinado, não podendo ser deflagrada após certo lapso temporal, conforme REsp 1480350/RS, Rel. Ministro Benedito Gonçalves, Primeira Turma, julgado em 5/4/2016, DJe 12/4/2016, o qual confirma a tese ventilada (peça 47, p. 4-5) .
20.1.4	Aduz ainda a defesa que descabe também a imputação de débito ou qualquer sanção punitiva por parte do TCU, uma vez que o STF decidiu recentemente que até mesmo a pretensão de ressarcimento ao erário é prescritível. O entendimento acerca do § 5º do art. 37, da CF/88 foi alvo de nova interpretação por parte da mencionada Corte Suprema no Recurso Extraordinário 852.475 de que somente são imprescritíveis as ações de improbidade administrativa por ato doloso tipificado na lei de improbidade administrativa (peça 47, p. 5-7) , cuja tese é de repercussão geral.
20.1.5	Ressalta que se encontra pendente de julgamento o RE 636.866 que analisa especificamente a prescritibilidade da pretensão de ressarcimento fundada em decisão do TCU, à luz do art. 37, § 5º, da CF/88.
20.1.6	Acrescenta que o STF em diversos posicionamentos tem considerado o prazo prescricional de 5 anos para a atividade do TCU em sede de tomada de contas, para a imputação de débito e outras sanções, a exemplo do MS 35294, Relator Ministro Marco Aurélio, decisão monocrática em sede de liminar, em 6/3/2018, pendente de julgamento, MS 35971, de mesma relatoria, e MS 36054, de relatoria do Ministro Ricardo Lewandowsk. Segundo a defesa, neste último julgado, foi assentado que não há espaço para se considerar como regra a imprescritibilidade das medidas de ressarcimento ao erário, exceto quando se tratar de ato doloso de improbidade administrativa (peça 47, p. 7-9) .
20.1.7	Com base na jurisprudência citada, a defesa requer o reconhecimento da decadência da atuação do TCU no presente processo e da prescrição da pretensão punitiva.
20.2 	Análise: a matéria em questão já se encontra pacificada no âmbito deste Tribunal, em consonância com o STF no julgamento do Mandado de Segurança nº 26.210-9/DF, em 04/09/2008 e conforme a Súmula-TCU 282, no sentido de que as ações de ressarcimento movidas pelo Estado contra os agentes causadores de danos ao erário são imprescritíveis, portanto, não há razão para acolher os argumentos apresentados, não viabilizando assim o reconhecimento do prazo prescricional de cinco anos ou mesmo a decadência.
 20.2.1	Importante chamar a atenção quanto ao tipo de ilícito apresentado caso a caso, visto que, ilícitos civis e administrativos não se confundem. Nesse sentido, há que ressaltar que este Tribunal, em recentes julgados (Acórdão 5928/2016-TCU-Segunda Câmara, rel. VITAL DO RÊGO e 5.939/2016-TCU-2ª Câmara, rel. MARCOS BEMQUERER) , tem entendido que a tese fixada pelo STF no RE 669.069 (Repercussão Geral 666) , que trata da incidência da prescrição nos débitos com a União decorrentes de ilícitos civis, com prazo prescricional de cinco anos, não alcança prejuízos que decorram de ilícitos administrativos, como a não comprovação da regular gestão de recursos públicos, que são imprescritíveis.
20.2.2	Nessa linha é a jurisprudência pacificada desta Corte de Contas, exemplificada nos Acórdão 232/2017-TCU-Primeira Câmara, rel. BRUNO DANTAS; 2.763/2019-TCU-2ª Câmara, rel. ANA ARRAES; 952/2019-TCU-Plenário, rel. WALTON ALENCAR RODRIGUES; 2.718/2019-2ª Câmara, rel. AROLDO CEDRAZ; 899/2019-TCU-Plenário, rel. BENJAMIM ZYMLER e 469/2019-TCU-Plenáio, rel. AUGUSTO NARDES.
20.2.3	Há que se observar no próprio argumento dos responsáveis que o STF ainda não se pronunciou de forma definitiva quanto aos ilícitos em matéria de competência do Tribunal, deste modo, prevalece a regra vigente de imprescritibilidade. 
20.2.4	Os argumentos para a aplicação de sanção também não devem ser acatados, porquanto a matéria foi pacificada no TCU mediante o Acórdão 1441/2016-TCU-Plenário, redator WALTON ALENCAR RODRIGUES, que apreciou incidente de uniformização de jurisprudência destinado a dirimir dúvida acerca da subsunção da pretensão punitiva ao instituto da prescrição, restando assente que a prescrição neste caso é contada a partir da data de ocorrência da irregularidade sancionada, nos termos do art. 189 do Código Civil.
20.2.5	Cabe, pois, aplicar ao presente caso concreto, a regra geral de dez anos prevista no art. 205 da Lei 10.406/2002 (Código Civil) . Assim, não se considera prescrita a pretensão punitiva do TCU quanto aos débitos abordados, sendo válida a base de cálculo da multa prevista no art. 57 da Lei 8.443/1992 para aqueles débitos em relação aos quais não houve o transcurso do prazo de 10 anos,
20.2.6	Nesse sentido decidiu o Tribunal, conforme o seguintes Acórdão 10986/2016-TCU-Segunda Câmara, rel. MARCOS BEMQUERER; 6.334/2018-TCU-1ª Câmara, rel. BRUNO DANTAS e 2.942/2019-TCU-2ª Câmara, rel. AUGUSTO NARDES.
'2. Nos termos do Acórdão 1441/2016-TCU-Plenário, deve ser observado, para fins da pretensão punitiva, o prazo geral de dez anos estipulado no art. 205 do Código Civil, cuja contagem se inicia na data de ocorrência da irregularidade sancionada e se interrompendo, uma única vez, na data do ato que ordenar a citação, nos termos dos arts. 189 e 202, inciso I, do mesmo diploma legal. 3. Afigura-se possível ao Tribunal exercer sua competência sancionatória, nos casos de transferências parceladas de recursos federais, cuja base de cálculo deve compreender apenas os débitos em relação aos quais a pretensão punitiva do TCU não está prescrita'. (g.n.) 
20.6.7	No presente caso, o fato gerador ocorreu em 27/12/2012, portanto, há menos de sete anos.  Desse modo, as alegações de defesa dos responsáveis devem ser rejeitadas, imputado a eles o débito apurado, bem como aplicada a multa prevista no art. 57 da Lei 8.4443/1992.
21.	Argumento 3: Da evasão. Proporcionalidade em relação ao período não frequentado. Adequação. Meta de Inserção superada em 16,7%. Razoabilidade e insignificância
21.1	Descrição: argumenta a defesa que não há que se falar em evasão ou evasão em grau mínimo, ao se considerar de forma proporcional a frequência às aulas, na forma explicada na sequência:
	a) a Nota Informativa 2180/CGEMO/DPJ/SPPE aponta que em 4/9/2012 havia 598 jovens em qualificação, cumprido 100% da carga horária de qualificação social e 16% de qualificação profissional, perfazendo uma média de 40% da carga horária total do curso (peça 2, p. 71-73) . Assim, foram qualificados 598 jovens a uma carga horária de 140 horas, do total de 350 horas;
	b) em 3/12/2012, com quase a totalidade do curso realizado, a Nota Informativa 3020/2012/CGEMP/DPTEJ/SPPE/MTE aponta que havia 515 jovens em qualificação profissional (peça 3, p. 93-94) ;
	c) a Nota Técnica 938/2014/DPETEJ/SPPE/MTE registra que os cursos iniciaram em 2/7/2012 e finalizaram em 11/12/2012 (peça 18, p. 56-62) , ou seja, 515 jovens em qualificação haviam cumprido quase a totalidade da carga horária, assistido às aulas, usufruído do material, recebido lanches etc.;
	d) o documento visto na peça 19, p. 33 evidencia que após o dia 3/12/2012 faltavam apenas 3 dias de aula, os dias 4, 5 e 10 de dezembro, cada aula ministrada correspondia a 5 horas, portanto, faltavam apenas 15 horas do total de 350 horas. Assim, considerando a meta de qualificação de 600 jovens, com uma evasão tolerada de 60 jovens, tem-se uma meta de 540 jovens, subtraindo tal meta de 515 jovens qualificados em 3/12/2012, chega-se a uma evasão de 25 jovens;
	e) os 515 jovens que estavam qualificados em 3/12/2012 cumpriram 335 horas aula, o que corresponde a 95,91% da carga horária total, e levando em consideração que faltavam apenas 15 horas, a evasão de 25 jovens e a não qualificação de 16 jovens, o cálculo fica da seguinte forma: R$ 4,62x15horas x (25+16) = R$ 2.841,30.
21.1.1	Ato contínuo, ressalta a defesa que eventual cálculo referente à devolução de recursos referentes aos jovens evadidos teria de ser proporcional ao período de aulas em que os jovens não frequentaram as aulas e não sobre a total da carga horária de 350 horas.
21.1.2	Considerando que a meta de inserção no mundo do trabalho de 180 foi superada em 19 jovens, tendo-se atingido 199, e o baixo valor da evasão, pede-se o afastamento do débito.
21.1.3	Suscita também o princípio da significância e da bagatela, sob o argumento de que o valor da evasão, R$ 2.841,30, representa 0,26% do total gasto, R$ 1.082.258,10. Para corroborar os argumentos recorre à jurisprudência do TCU (Acórdão 2508/2018-TCU-Segunda Câmara, Relator Ministro Aroldo Cedraz, 11943/2016-2ª Câmara, Relator Ministro Raimundo Carreiro) .
21.1.4	Conclui asseverando que como não foram observadas irregularidades graves, quase a totalidade dos recursos foi regularmente aplicada, houve um ínfimo percentual de evasão, a meta de inserção foi superada, bem como o sucesso do programa e, ainda, que não foi apontada a má-fé na conduta dos responsáveis, com fundamento no princípio da economia processual e da verdade material, pede-se o acolhimento das alegações de defesa.
21.2	 Análise: em que pese a lógica nos cálculos efetuados pela defesa, as notas técnicas/informativas por ela mencionada retrataram a execução em andamento do objeto pactuado. Na análise da prestação de contas física final (Nota Técnica 938/2014/DPTEJ/SPPE/MTE, de 18/7/2014, peça 18, p. 56-62) , verifica-se que os dados ali registrados foram retirados do sistema Sinprojovem, que demonstram a situação final do termo de implementação. Tais dados foram informados pela própria entidade parceira, e revelam que foram qualificados 426 jovens, 16 não foram qualificados e 156 evadidos (peça 18, p. 60) .
21.2.1	O inciso X, do art. 10, da Portaria MTE 991/2008 estabelece que constitui obrigação dos entes parceiros garantir a frequência mínima obrigatória dos jovens beneficiados de 75% do total das 350 horas de qualificação social e profissional. O item 9 do Termo de Referência, anexo I da referida portaria garante o pagamento de auxílio financeiro ao jovem que tiver frequência até 75% das atividades do mês. E o item 14 do mesmo anexo dispõe que o jovem que complete 75% de frequência poderá ser inserido no mercado de trabalho.
21.2.2	Evasão escolar ocorre quando o aluno deixa de frequentar a escola e fica caracterizado o abandono escolar. E jovem não qualificado é aquele que não atingiu 75% da qualificação total de 350 horas.
21.2.3	Dos dispositivos supra, depreende-se que tanto os jovens evadidos quanto os não qualificados são aqueles que não tiveram frequência mínima de 75%. Os primeiros, abandonaram os cursos e os segundos mesmo que tenham frequentado até o final, a quantidade de ausências ultrapassou os 25% permitidos, portanto, não existem razões para considerar que a evasão foi de apenas 25 alunos, pelos motivos já expostos e também pelo fato de o próprio sistema, que registrou a execução final, demonstrar que a evasão foi de 156 jovens.
21.2.4	Argumentou ainda o responsável que o cálculo da evasão para efeito de devolução dos recursos deve ser proporcional ao período em que os jovens não frequentaram as aulas e sobre o total de carga horária de 350 horas. Ocorre que essa regra somente passou a vigorar a partir de 8/8/2013 com a edição da Portaria MTE 1228, que alterou a Portaria MTE 991/2008. Assim, tendo em vista que os recursos foram executados em 2012, o argumento é inócuo. Além disso, mesmo que a norma alcançasse o ajuste em questão, caberia ao defendente demonstrar quais casos se enquadrariam na regra e o período de frequência de cada jovem, tendo em vista que o ônus de demonstrar a boa e regular aplicação dos recursos e de sua competência.
21.2.5	 Desse modo, as alegações de defesa não merecem acolhida, restando o valor de R$ 184.338,00 a ser devolvido, não se aplicando, portanto, o princípio da insignificância ou da bagatela, como alegou o defendente.
22.	Argumento 4: documentação relativa à contratação do seguro de vida
22.1 Descrição: a defesa argumenta que consta do anexo 2 a documentação que comprova a contratação do seguro de vida dos jovens participantes do programa Projovem, razão pela qual pede o afastamento do indício de irregularidade.
22.2	 Análise: os documentos comprobatórios da contratação e pagamento do seguro se encontram na peça 47, p. 21-154, e demonstram que foi contratada a Unimed Seguradora S/A, sendo pago a ela o valor de R$ 7.891,15, conforme cheque 2125, de 3/9/2012, no valor de R$ 1.569,06 (peça 47, p. 22) , cheque 2193, de 28/9/2012, no valor de R$ 1.569,06 (peça 47, p. 49) , cheque 2358, de 7/11/2012, no valor de R$ 1.602,79 (peça 47, p. 76) , cheque 2391, de 29/11/2012, no valor de R$ 1.777,14 (peça 47, p. 104) e cheque 2683, de 26/12/2012, no valor de R$ 1.373,10 (peça 47, p. 131) .
22.2.1	A relação dos jovens beneficiados com o seguro (peça 47, p. 26-48, 53-75, 80-102, 107-129, 134-153) coincide com a relação dos jovens qualificados (peça 12, p. 27-39) e com os jovens inseridos no mercado de trabalho (peça 13, p. 6-22) .
22.2.2	Desse modo, considerando que o valor previsto para a contratação de seguro foi de R$ 14.040,00 e foi gasto apenas 7.891,15, resta um valor a ser devolvido de R$ 6.148,85. Portanto, as alegações de defesa devem ser acatadas parcialmente.
23.	Deve-se registrar que a defesa além de requerer, ao final, o acolhimento das alegações de defesa, o reconhecimento da decadência e da prescrição, solicita o direito de sustentação oral, bem como que as notificações sejam publicadas no Diário Oficial em nome de Altamiro Thadeu Frontino Sobreiro - OAB/ES 15.786, e Gregório Ribeiro da Silva - OAB/ES 16.046, advogados devidamente constituídos nos autos (procuração, peça 42, p. 5, peça 47, p. 20) , sob pena de nulidade.
24.	Vale ressaltar que a pretensão punitiva do TCU, conforme Acórdão 1441/2016-TCU-Plenário, que uniformizou a jurisprudência acerca dessa questão, subordina-se ao prazo geral de prescrição indicado no art. 205 do Código Civil, que é de 10 anos, contado da data de ocorrência da irregularidade sancionada, nos termos do art. 189 do Código Civil, sendo prazo interrompido pelo ato que ordenar a citação, a audiência ou a oitiva do responsável. No caso em exame, não ocorreu a prescrição, uma vez as despesas impugnadas datam de 27/12/2012, e o ato de ordenação da citação ocorreu em 5/4/2019 (peça 34) .
25. 	A data de ocorrência do fato gerador para efeito de atualização e incidência de juros será a do pagamento à contratada, com fundamento no art. 9º, inciso I, da IN/TCU 71/2012, alterada pela IN/TCU 76/2016, em face da impossibilidade de especificar as datas de realização das despesas impugnadas, pela sua natureza. O critério será em ordem decrescente do pagamento consoante jurisprudência desta Corte de Contas (Acórdão 446/2019-TCU-Plenário, Relator Bruno Dantas, Acórdão 9789/2017-TCU-Primeira Câmara, Relator Benjamin Zymler) .
26.	Considerando que houve o cumprimento parcial da ação de qualificação e que a meta de inserção dos jovens no mercado de trabalho superou o percentual mínimo exigido, e ainda que os responsáveis lograram comprovar a contratação do seguro de vida dos beneficiários, mesmo que não tenha utilizado o valor total previsto, entende-se que resta configurada a sua boa-fé, devendo ser concedido novo e improrrogável prazo para que recolham a importância devida.
CONCLUSÃO
27.	Em face da análise proferida na seção 'Exame Técnico' propõe-se acatar parcialmente as alegações de defesa dos responsáveis, uma vez que não foram suficientes para sanar integralmente as irregularidades a eles atribuídas.
28.	No tocante à aferição da ocorrência de boa-fé em suas condutas, conforme determina o mandamento contido no § 2º do art. 202 do RI/TCU, entende-se que constam dos autos elementos que permitem reconhecê-la, conforme parágrafo 26. Assim, em não havendo outra irregularidade nas presentes contas, propõe-se que seja concedido novo e improrrogável prazo para que os responsáveis recolham a importância devida, no valor original de R$ 190.486,85, conforme subitens 21.2.3 e 22.2.2, nos termos do § 3º do referido artigo.
29.	Deve ainda ser concedida aos responsáveis o direito de sustentação oral, na forma requerida, com fundamento no art. 168 do Regimento Interno, bem como as notificações serem endereçada aos advogados das partes, Srs. Altamiro Thadeu Frontino Sobreiro - OAB/ES 15.786, e Gregório Ribeiro da Silva - OAB/ES 16.046, conforme solicitado na defesa.
PROPOSTA DE ENCAMINHAMENTO
30.	Diante do exposto, submetemos os autos à consideração superior, propondo ao Tribunal:
a) rejeitar parcialmente as alegações de defesa apresentadas pelo Sr. Ângelo Guarçoni Júnior (CPF XXX.429.987-XX) , ex-Prefeito, gestão 2009-2012 e 2017-2020, e pelo Instituto Políticas Públicas e Desenvolvimento Social e Educacional do Estado do Espírito Santo (CNPJ 07.001.839/0001-93) ;
b) conceder às partes, com fundamento no art. 168 do Regimento Interno, o direito de produzir sustentação oral;
c) conceder novo e improrrogável prazo de 15 dias ao Sr. Ângelo Guarçoni Júnior (CPF XXX.429.987-XX) , ex-Prefeito, gestão 2009-2012 e 2017-2020, e ao Instituto Políticas Públicas e Desenvolvimento Social e Educacional do Estado do Espírito Santo (CNPJ 07.001.839/0001-93) para que comprove perante este Tribunal o recolhimento da importância abaixo identificada, com fundamento nos arts. 1º, inciso I, 12, § 1º, da Lei 8.443/1992, c/c os arts. 1º, inciso I, 202, §§ 2º e 3º do Regimento Interno:
	Valor Original (R$) 
	Data da Ocorrência

	184.338,00
	27/12/2012

	6.148,85
	27/12/2012

Valor atualizado até 18/11/2019: R$ 278.929,89
e) encaminhar as notificações aos advogados das partes, Srs. Altamiro Thadeu Frontino Sobreiro - OAB/ES 15.786, e Gregório Ribeiro da Silva - OAB/ES 16.046, nos termos do art. 179, § 7º, do Regimento Interno."
2.	O MP/TCU, representado pelo Subprocurador-Geral Paulo Soares Bugarin, manifesta-se, em parecer à peça 52, de acordo com a proposta da unidade técnica.
	É o relatório.

Altamiro Thadeu Frontino Sobreiro (OAB/ES 15.786) e outros.

Subprocurador-Geral Paulo Soares Bugarin.

Tomada de contas especial. Projovem trabalhador. Não aprovação da prestação de contas. Citação. Acolhimento das alegações de defesa. Contas regulares com ressalva.

TOMADA DE CONTAS ESPECIAL (TCE)

Trata-se de tomada de contas especial instaurada pela Secretaria de Políticas Pública de Emprego do então Ministério do Trabalho de Emprego (SPPE/MTE) , em desfavor de Ângelo Guarçoni Júnior, ex-prefeito do Município de Mimoso do Sul/ES, em razão da não aprovação da prestação de contas dos recursos do Plano de Implementação do Projovem Trabalhador - Juventude Cidadã 46069.001230/2011-63 (Siafi 299.628) .
2.	No âmbito do referido Plano, foi repassado ao município o montante de R$ 1.082.258,10 no exercício de 2012, objetivando o estabelecimento de cooperação técnica e financeira mútua para a execução das ações de qualificação social e profissional do Plano Setorial de Qualificação - PlanSeQ Telemarketing, no âmbito do Plano Nacional de Qualificação - PNQ de 600 jovens, e incluir, no mínimo, 30% no mercado de trabalho. A contrapartida municipal foi de R$ 33.471,90. A vigência do ajuste ocorreu no período de 12/8/2011 a 28/2/2013.
3.	A análise da prestação de contas dos recursos constatou, conforme a Nota Técnica 938/2014/DPTEJ/SPPE/MTE (peça 18, p. 56-62) , que da meta prevista de 600 jovens, foram qualificados 426, 16 jovens não foram qualificados, por não atingirem o aproveitamento exigido, e os demais se evadiram, não concluindo a qualificação. Entretanto, foi imputado débito no valor total do repasse, ante as seguintes irregularidades na aplicação dos recursos: (a) ausência no contrato da discriminação dos serviços a serem prestados; (b) notas fiscais de serviços emitidas pelo contratado em desacordo com o disposto no art. 10, inciso XV, da Portaria MTE 991/2008; (c) não fornecimento de auxílio transporte durante o período de realização das ações; (d) ausência de aplicação financeira dos recursos; e (e) falta de segregação, nas notas fiscais, das despesas com qualificação e com gestão e apoio.  Ante o não atendimento das notificações para a devolução dos recursos, a SPPE/MTE instaurou a presente tomada de contas especial.
4.	No âmbito deste Tribunal, a análise contida na instrução inicial (peça 33) considerou que o débito apurado na fase interna deveria ser reduzido, de forma a refletir apenas a parcela efetivamente não realizada. Assim, em razão de a taxa de evasão ter excedido o percentual de 10% aceitável pela Portaria MTE 991/2008 (item 7, do Termo de Referência, Anexo I) , foi apurado débito no valor de R$ 184.338,00. 
5.	Quanto às demais irregularidades apontadas na fase interna, a unidade técnica afastou-as, ante as seguintes ponderações:
	a) ausência no contrato da discriminação dos serviços a serem prestados: foi verificado que o contrato faz referência ao programa Projovem Cidadão e o Plano de Implementação do município de Mimoso do Sul vigente sob exame, e que foi adotado como anexo do contrato, fazendo dele parte integrante (peça 3, p. 80-81) ;
	b) notas fiscais de serviços emitidas pelo contratado em desacordo com o disposto no art. 10, inciso XV, da Portaria MTE 991/2008: as informações requeridas pela Portaria são supridas por outros documentos existentes no processo;
	c) não fornecimento de auxílio transporte durante o período de realização das ações: os recursos destinados à despesa com transporte estão incluídos no valor total de R$ 970.200,00 destinado à qualificação, juntamente com instrutor e encargos, material pedagógico e lanche (peça 1, p. 22) , sem a especificação do valor individual de cada item. Assim, mesmo considerando os problemas relatados pelos alunos, não existem parâmetros fáticos para imputar o débito apurado na fase interna, de R$ 288.000,00, ao responsável, tendo em vista que, além de não existir orçamento especifico para o item de despesa, o cálculo do débito não levou em consideração a real necessidade dos alunos, tampouco, aqueles que foram, de fato, beneficiados com o transporte disponibilizado pela contratada. Por essas razões, inexistem elementos suficientes para sustentar o débito;
	d) ausência de aplicação financeira dos recursos: embora exista a irregularidade, considerando que foram poucos dias que os recursos ficaram na conta e que a importância decorrente dos rendimentos não auferidos é de pouca materialidade (R$ 1.289,06) , a irregularidade pode ser afastada;
	e) falta de segregação, nas notas fiscais, das despesas com qualificação e com gestão e apoio: considerando que foi contratada uma entidade para realizar integralmente o objeto ajustado, a informação substancial, no presente caso, é a consecução dos objetivos pretendidos com a avença, bem como o liame entre os gastos e os recursos.
6.	Contudo, naquela instrução inicial, foi apontado também que não foram encontrados nos autos os comprovantes de contratação do seguro de vida previsto no Plano de Implementação, no valor de R$ 14.040,00 (peça 1, p. 22) . Por essa razão, imputou aos responsáveis o valor desse débito, adicionalmente àquele decorrente da inexecução parcial do objeto.
7.	 Dessa forma, foi promovida a citação solidária do gestor e do contratado, o Instituto Políticas Públicas e Desenvolvimento Social e Educacional do Estado do Espírito Santo (peças 38 e 39) , imputando-lhes solidariamente o valor do débito apurado.
8.	As alegações de defesa apresentadas foram analisadas pela Secex-TCE na instrução transcrita no relatório parte desta deliberação. Nesta ocasião, a unidade técnica propõe acolher parcialmente as alegações de defesa tão somente quanto à parcela de débito referente à contratação e pagamento do seguro, uma vez os documentos comprobatórios da contratação e pagamento do seguro foram apresentados na peça 47, p. 21-154, e demonstram que foi contratada a Unimed Seguradora S/A, sendo pago a ela o valor de R$ 7.891,15. Assim, como essa parcela do débito era de R$ 14.040,00, resta o valor de R$ 6.148,85 a ser devolvido.
9.	Quanto à parcela no valor de R$ 184.338,00, a unidade técnica propõe rejeitar as defesas apresentadas, por considerá-las incapazes de elidir as irregularidades ocorridas. Entretanto, considerando evidenciada a ocorrência de boa-fé por parte dos responsáveis, que houve o cumprimento parcial da ação de qualificação e que a meta de inserção dos jovens no mercado de trabalho superou o percentual mínimo exigido, propõe a concessão de novo e improrrogável prazo para que recolham as importâncias devidas.
10.	O Ministério Público junto ao TCU avalizou a proposta da Secex-TCE.
11.	Com as devidas vênias, divirjo do encaminhamento proposto.
12.	Conforme relatado, desde a instrução inicial produzida neste processo, apurou-se que o débito pelo qual o responsável deveria ser citado correspondia à parcela considerada não realizada do objeto do programa Projovem Trabalhador, que previa a qualificação de 600 jovens, com inserção de, no mínimo, 30% no mercado de trabalho. Foram efetivamente qualificados 426 jovens, enquanto que 16 não atingiram os requisitos para que fossem considerados qualificados. Entretanto, 156 jovens se evadiram do treinamento, o que supera o percentual máximo de 10% estabelecido pela Portaria MTE 991/2008. Dessa forma, imputou-se débito no valor de R$ 184.338,00, correspondente ao total de jovens que deixaram de ser qualificados.
13.	Ocorre que, da forma como o débito está sendo imputado, não se considera em que ponto do curso de qualificação teriam os jovens se evadido. Aqueles que não atingiram 75% do total de 350 horas, abandonando a qualificação antes do seu final, são considerados evadidos. Assim, trata-se da mesma forma tanto o jovem que se evadiu logo no início do curso quanto aquele que se evadiu com uma frequência próxima aos 75%. Posteriormente, essa falha normativa veio a ser corrigida pela Portaria MTE 1228/2013, que alterou a redação do item 7 do Termo de Referência do Projovem Trabalhador, anexo à Portaria MTE 991/2008, passando a estabelecer que "a devolução de recursos referentes ao jovem evadido será proporcional ao período em que ele não frequentou as aulas".
14.	Considero, ainda, que a evasão de jovens do programa de qualificação não deveria ser vista, de pronto, como ônus atribuível ao gestor, em razão de que os motivos da evasão, na maioria dos casos, podem depender de circunstâncias próprias vivenciadas pelo jovem naquele momento, escapando da competência do gestor evitar essa evasão.
15.	Milita a favor do responsável, ainda, o fato de ter havido superação do objetivo de inserção dos jovens capacitados no mercado de trabalho. Vale ressaltar que a meta de inserção era de 30% do total de jovens qualificados, o que corresponde a um mínimo de 162, já levando em conta o percentual de 10% de evasão permitido. Entretanto, foi comprovada a inserção de 199 jovens no mercado de trabalho. 
16.	Com relação ao item referente ao não fornecimento de auxílio transporte durante o período de realização das ações, sobre o qual pairaram dúvidas inicialmente, entendo não subsistir a irregularidade. Conforme apontado pela Secex-TCE em sua instrução inicial, inexistem elementos nos autos suficientes para caracterizar objetivamente débito referente a esta ocorrência. A imputação desse débito na fase interna decorreu de apontamento da Controladoria-Geral da União (peça 18, p. 41) , dando conta da insatisfação dos alunos do Projovem com o transporte oferecido. Aponta-se que não houve oferta de transporte, ou que o transporte disponível não atendia a todos os alunos. Aponta, ainda, que não foi possível verificar quantos alunos necessitavam de transporte. Por outro lado, a unidade técnica menciona que consta dos autos uma lista de dispensa de transporte escolar por curso com as assinaturas dos alunos, totalizando 317 alunos (peça 8, p. 32-64, peça 9, p. 88-99 e peça 10, p. 3-10) , que, em princípio, corresponderia aos alunos que residiam a uma distância do local de ministração dos cursos que afastaria a necessidade de transporte. 
17.	Ademais, o item transporte não se encontra discriminado separadamente no Plano de Aplicação do ajuste (peça 1, p. 22) , encontrando-se incluído no item "Contratação de Entidade especializada no segmento de qualificação responsável por: Pagamento de instrutor e encargos; Material Pedagógico; Lanche e Transporte", no valor total de R$ 970.200,00. Portanto, parece-me sem embasamento fático o valor de R$ 288.000,00 impugnado em relação a esse item na fase interna, mormente ante as incertezas apontadas acima.
18.	Ante essas considerações, tendo que o débito objetivamente apurado nestes autos diz respeito à evasão de jovens do programa de qualificação, situação que, conforme já discutido, entendo não poder ser atribuída somente ao responsável, e considerando, ainda, os demais fatores apontados, que demonstram a boa-fé do gestor e o atingimento, ainda que parcial, da meta de qualificação e, quanto à inserção dos jovens qualificados no mercado de trabalho, a superação das metas, entendo que as presentes contas podem ser julgadas regulares com ressalva.
	Ante o exposto, manifesto-me por que o Tribunal aprove o acórdão que ora submeto à apreciação deste Colegiado.
TCU, Sala das Sessões Ministro Luciano Brandão Alves de Souza, em 17 de novembro de 2020.
AUGUSTO SHERMAN CAVALCANTI 
Relator